【裁判字號】    90,易,303
【裁判日期】    900418
【裁判案由】    竊盜
【裁判全文】
臺灣嘉義地方法院刑事判決                            九十年度易字第三三號
    公  訴  人  臺灣嘉義地方法院檢察署檢察官
    被      告  乙○○
右列被告因竊盜案件，經檢察官提起公訴（九十年度偵字第六六二一號），本院判決
如左：
    主  文
乙○○無罪。
    理  由
一、公訴意旨略以：被告乙○○意圖為自己不法之所有，於民國八十九年九月八日，
    在嘉義市○○街興安市場其雇主甲○○之殺雞攤位內，竊取甲○○所有由黃俊卿
    簽發付款人臺南區中小企業銀行東嘉義分行，面額新臺幣（下同）六萬九千元，
    票載發票日八十九年十月十八日之支票一紙，得手後於同年九月中旬某日，持該
    紙支票至嘉義縣民雄鄉褔興村午稠溪五八之二號不知情之丙○利住處，向丙○利
    調借現款二萬五千元，約定由丙○利提示該紙支票後，將超出二萬五千元之部分
    歸還乙○○。嗣甲○○發現該紙支票失竊，於八十九年十月十六日向上開銀行申
    報遺失，而於丙○利提示遭退票時，經警方追查始知上情，因認被告涉有刑法第
    三百二十條第一項之竊盜罪嫌云云。
二、按犯罪事實應依證據認定之，無證據不得推定其犯罪事實。又不能證明被告犯罪
    者，應諭知無罪之判決，刑事訴訟法第一百五十四條、第三百零一條第一項分別
    定有明文。又事實之認定，應憑證據，如未能發現相當證據，或證據不足以證明
    ，自不能以推測或擬制之方法，為裁判基礎，最高法院五十二年台上字第一三○
    ○號著有判例可資參照。按竊盜罪，係以意圖為自己或第三人不法之所有，破壞
    他人之持有關係，將該物置於自己之實力管領下為成立要件，與侵占罪並未破壞
    原持有支配關係，二者並不相同；且竊盜罪之客體，須他人之動產尚在他人之持
    有中，所謂持有，須有支配其物之意思及事實上支配其物，若該物非在本人所持
    有狀態，則與竊盜罪之構成要件難謂相符。本件公訴人認被告乙○○涉有右揭犯
    行，無非係以被害人甲○○與證人丙○利於警訊及偵查中之指述及遺失票據申報
    書及支票影本等，為其所憑之主要論據。訊據被告乙○○堅決否認右揭犯行，辯
    稱：伊並未竊取甲○○之支票，該紙支票係伊向客戶收取貨款時，客戶交予其收
    執，伊事後有告訴甲○○過幾天會還等語。經查：被告於上揭時、地所交予證人
    丙○利之支票，係被告為被害人甲○○經營之殺雞攤所收取之貨款，該紙支票並
    非被告由殺雞攤內取走等情，業據被害人甲○○於本院審理時供述明確在卷，顯
    見該紙支票並非在被害人甲○○之持有中遭被告所竊取，揆諸前開意旨，該紙支
    票非竊盜罪之行為客體，且被告之行為，亦與竊盜罪之構成要件不符，則被告所
    為既與刑法上竊盜罪之客觀及主觀構成要件均有未合，自無法以該罪相繩。此外
    ，復查無其他積極證據足資認定被告有竊盜之犯行，既不能證明被告犯罪，依法
    自應為無罪之諭知。末按，刑事訴訟法第三百條所謂得就起訴之犯罪事實變更檢
    察官所引適用之法條者，係指法院於不妨害事實同一之範圍內，得自由認定事實
    ，適用法律而言。至若竊盜與侵占，乃截然不同之社會事實，自無變更起訴法條
    而論罪之餘地。至被告所為是否另涉侵占罪部分，自應由檢察官另行偵處，附此
    敘明。
據上論斷，應依刑事訴訟法第三百零一條第一項，判決如主文。
本案經檢察官張長樹到庭執行職務。
中      華      民      國    九十      年      四      月     十八     日
                                       臺灣嘉義地方法院刑事第一庭
                                               法  官  黃  仁  勇
右正本證明與原本無異。
如不服本判決，應於判決送達後十日內向本院提出上訴狀( 應附繕本 )。
中      華      民      國    九十      年      四      月     二十     日
                                               書記官  呂  權  芳


司法院資訊處製作；財團法人民間司法改革基金會備份。
